【裁判字號】    97,訴,251
【裁判日期】    971030
【裁判案由】    違反毒品危害防制條例
【裁判全文】
臺灣臺東地方法院刑事判決               97年度訴字第251號
公  訴  人  臺灣臺東地方法院檢察署檢察官
被      告  乙○○
                    (現於臺灣臺東監獄執行中)
上列被告因違反毒品危害防制條例案件，經檢察官提起公訴（97
年度毒偵字第283號），被告於本院準備程序中為有罪之陳述，
經合議庭裁定由受命法官獨任進行簡式審判程序，判決如下：
    主  文
乙○○施用第一級毒品，累犯，處有期徒刑玖月；又施用第二級
毒品，累犯，處有期徒刑伍月。應執行有期徒刑壹年。
    犯罪事實
一、乙○○前於民國89年間因施用第一、二級毒品案件，經臺灣
    高雄地方法院檢察署檢察官聲請送強制戒治並提起公訴，強
    制戒治部分於91年11月14日執行完畢釋放，所涉刑案部分，
    經臺灣高雄地方法院以89年度訴字第2728號分別判處有期徒
    刑8月、4月，應執行有期徒刑10月確定，於92年5月27日執
    行完畢。又於94年間因詐欺、施用第一級毒品及竊盜案件，
    先後經本院以94年度訴字第232號及臺灣高雄地方法院以95
    年度簡上字第319號分別判處有期徒刑4月、10月、10月確定
    ，合併定應執行有期徒刑1年9月，再經臺灣高雄地方法院以
    97 年度聲字第422號裁定減為有期徒刑10月又15日確定，於
    96 年6月25日假釋付保護管束，於同年10月4日保護管束期
    滿，未經撤銷假釋，所餘刑期以已執行完畢論。詎仍不知悔
    改，竟分別基於施用第一級毒品海洛因、第二級毒品甲基安
    非他命之犯意，於97年2月7日上午7時30分許為警採尿回溯
    96小時之不詳時間、地點，以電燈泡燒烤之方式，施用第二
    級毒品甲基安非他命1次，復以將第一級毒品海洛因置於注
    射針筒內，施打入體之方式，施用海洛因1次。嗣於同日因
    另案為警查獲，於警詢時經其同意採集尿液送鑑定，呈現第
    一級毒品海洛因及第二級毒品安非他命之陽性反應，始悉上
    情。
二、案經臺東縣警察局移送臺灣臺東地方法院檢察署檢察官偵查
    起訴。
    理  由
壹、程序事項
    被告乙○○所犯者非為死刑、無期徒刑、最輕本刑為3年以
    上有期徒刑之罪或高等法院管轄第一審案件，其於準備程序
    進行中，先就被訴事實為有罪之陳述，經告知其簡式審判程
    序之旨，並聽取公訴人、被告之意見後，本院合議庭依刑事
    訴訟法第273條之1第1項之規定，裁定由受命法官獨任以簡
    式審判程序進行本案之審理。
貳、實體事項
一、上揭犯罪事實，業據被告乙○○於本院準備程序及審理時坦
    承不諱，且承辦警員於97年2月7日採其尿液送鑑定結果，呈
    鴉片類及安非他命類陽性反應，此有慈濟大學濫用藥物檢驗
    中心檢驗總表、臺東縣警察局臺東分局97年度偵辦毒品案件
    尿液採集代碼一覽表各1紙在卷可稽（見警卷第6至7頁），
    足認被告自白與事實相符，犯行堪以認定。
二、按依第20條第2項規定為觀察、勒戒或強制戒治執行完畢釋
    放後，5年後再犯第10條之罪者，適用本條前2項之規定；經
    觀察、勒戒或強制戒治執行完畢釋放後，5年內再犯第10條
    之罪者，應由檢察官偵查起訴，毒品危害防制條例第20條第
    3項、第23條第2項分別定有明文。觀諸該條例第20條第3項
    之修正理由：「觀察、勒戒或強制戒治五年後再犯者，顯見
    前所實施之觀察、勒戒或強制戒治已足以遮斷其施用毒品之
    癮，為期自新及協助其戒除毒癮，對此五年後再犯者，爰明
    定仍適用初犯之規定，先經觀察、勒戒、強制戒治之程序。
    」及同條例第23條第2項之修正理由：「為配合簡化施用毒
    品犯之刑事處遇程序，並鑑於經觀察、勒戒或強制戒治執行
    完畢釋放後五年內再犯者，其再犯率甚高，原據以實施之觀
    察、勒戒及強制戒治既已無法收其實效，自應施以刑事處遇
     。」顯然如施用毒品者係前經觀察、勒戒或強制戒治等治
    療程序執行完畢5年後，始再施用毒品之「初犯」，因前所
    執行之觀察、勒戒或強制戒治已足收戒除毒癮之效，自應重
    新執行觀察、勒戒或強制戒治等治療程序，並於治療程序執
    行完畢後，由檢察官為不起訴處分，毋庸對之追訴處罰；反
    之，在「再犯」之情形，因其先前所為治療程序顯未能收戒
    斷毒癮之效，且考量施用毒品者之再犯率偏高，乃簡化其刑
    事處遇程序，而逕予追訴處罰，不再施以治療程序。參酌上
    開立法理由，修正毒品危害防制條例就施用毒品者，祇於「
    初犯」及「5年後再犯」二種情形，有其追訴條件之限制，
    即須於初犯經觀察、勒戒或強制戒治釋放後，5年內均無施
    用毒品之行為，始能認其前所實施之觀察、勒戒或強制戒治
    已足遮斷毒癮，而得於5年後再犯時，再予適用初犯之規定
    ，重行觀察、勒戒等程序。倘5年內已經再犯，被依法追訴
    處罰，縱其第3次或第3次以上施用毒品之時間在初犯釋放5
    年以後，即與「5年後再犯」之情形有別，且因已於「5年內
    再犯」，顯見其再犯率甚高，原實施觀察、勒戒或強制戒治
    ，已無法收其實效，而無5年戒斷期之存在，自無再經觀察
    、勒戒及強制戒治之必要，應由檢察官逕行起訴，始符新法
    修正之本旨（最高法院95年度台非字第59號判決參照）。查
    被告乙○○前因施用第一、二級毒品案件，於91年11月14
    日強制戒治執行完畢釋放，業如前述，本件公訴人起訴被告
    於97年2月7日往前回溯96小時內施用毒品之犯行，雖距離前
    述強制戒治執行完畢釋放已逾5年，然被告於上述強制戒治
    執行完畢釋放後，5年內既因再犯施用第一級毒品案件，經
    本院以94年度訴字第232號判決判處罪刑確定，揆諸上揭說
    明，仍非屬「5年後再犯」之情形，檢察官自應依法追訴。
    綜上，被告犯行明確，應依法論罪科刑。
三、查海洛因、安非他命分別為毒品危害防制條例第2條第2項第
    1款、第2款所明定之第一級毒品及第二級毒品。核被告乙○
    ○所為，係犯毒品危害防制條例第10條第1項之施用第一級
    毒品罪、同條第2項之施用第二級毒品罪。被告為供己施用
    而於施用前持有第一級毒品海洛因、第二級毒品安非他命之
    低度行為，為其施用之高度行為所吸收，均不另論罪。其所
    犯上開2罪，犯意各別，行為互殊，應予分論併罰。又被告
    曾有如前所述之犯罪科刑及刑之執行情形，此有臺灣高等法
    院被告前案紀錄表在卷可稽，其於有期徒刑執行完畢後5年
    內，故意再犯本件有期徒刑以上之罪，為累犯，所犯上開2
    罪均應依刑法第47條第1項規定加重其刑。爰審酌被告有多
    次施用毒品前科，詎仍未能戒除毒癮，足見其自制力薄弱，
    且乏悛悔之意，其不思尋求正當之身心發展，竟又施用足以
    導致精神障礙、性格異常，甚至造成生命危險之毒品，然衡
    以施用毒品究屬戕害自身健康之犯罪，於他人尚無明顯重大
    危害，且於犯後坦承犯行，犯後態度尚佳，並衡酌其犯罪動
    機、手段等一切情狀，量處如主文所示之刑。
據上論斷，依刑事訴訟法第273條之1第1項、第299條第1項前段
，毒品危害防制條例第10條，刑法第11條前段、第47條第1項、
第51條第5款，判決如主文。
本案經檢察官甲○○到庭執行職務
中    華    民    國    97    年    10    月    30    日
                  刑事第三庭  法  官  陳鈺雯
以上正本證明與原本無異。
如不服本判決應於收受本判決後10日內向本院提出上訴書狀；上
訴書狀應敘述具體理由。未敘述上訴理由者，應於上訴期間屆滿
後20日內向本院補提理由書狀（均須按他造當事人之人數附繕本
）。「切勿逕送上級法院」。
告訴人或被害人對於本判決如有不服，請書具不服之理由狀，請
求檢察官上訴者，其上訴期間之計算係以檢察官收受判決正本之
日期為準。
                              書記官  沈茜庭
中    華    民    國    97    年    10    月    30    日
附錄論罪科刑法條：
毒品危害防制條例第10條
施用第一級毒品者，處 6 月以上 5 年以下有期徒刑。
施用第二級毒品者，處 3 年以下有期徒刑。


司法院資訊處製作；財團法人民間司法改革基金會備份。
